【裁判字號】    89,停,24
【裁判日期】    891115
【裁判案由】    聲請停止執行
【裁判全文】
臺北高等行政法院裁定                                八十九年度停字第二四號
    原      告  甲○○
    原      告  錫豐企業有限公司
    代  表  人  乙○○
    原      告  丙○○即鳳源企業社
    右三人共同
    訴訟代理人  戊○○律師
    被      告        桃園縣政府
    代表人（代理縣長）許應深
    訴訟代理人        丁○○
右當事人間因恢復原狀事件，原告提起行政訴訟，並聲請停止原處分之執行，就停止
執行聲請部分，本院裁定如左：
    主  文
聲請駁回。
聲請程序費用由原告平均負擔。
    理  由
一、按原處分之執行，將發生難於回復之損害，且有急迫情事者，當事人始得聲請行
    政法院裁定停止執行，行政訴訟法第一百十六條第二項前段，規定甚明。
二、本件被告八十九年三月十日八九府地用字第二一七四號函以原告甲○○所有坐落
    桃園縣八德市○○段第三三五地號土地為特定農業區農牧用地，因違反管制使用
    作為違章工廠，乃命所有人甲○○及使用人錫豐企業有限公司、丙○○（即鳳源
    企業社）應於八十九年四月二十八日前恢復土地原狀，受處分人等不服，提起訴
    願遭駁回，乃提起行政訴訟，並聲請停止執行。其聲請意旨略謂：原處分依據區
    域計畫法第二十一條規定辦理惟依查其規定受處分人必須「違反」管制「使用」
    土地，該管政府始得限期令受處分人「變更使用，恢復原狀」或「拆除其建築物
    ，恢復原狀」。系爭土地雖依法編定為特定農業區農牧用地，且原告甲○○亦為
    系爭土地所有權人；然而，系爭土地早在多年前即與案外人徐源忠訂定使用借貸
    ，約定全由案外人徐源忠管理使用。是原告甲○○既非系爭土地「使用」者，系
    爭土地上建物亦均非甲○○所建，應不生判斷合法或違法使用管制土地問題。原
    處分命非使用地之人恢復原狀，參酌上揭理由，即與法定要件不符；原處分顯有
    違法；又原處分命原告等「恢復原狀」，究指：１建物變更為農牧使用，或２拆
    除建物？其意不明！如係前者，系爭土地上建物多係供倉庫、儲藏室之用，應無
    違法，相對人似未查明，僅依八德市公所函書面辦理。反之，如為後者，建物並
    非聲請人等所建，原告等實無建物處分權，何能拆除？足見原處分內容不夠明確
    且窒礙難行，亦有違法而應予撤銷。是原處分雖命原告等恢復系爭土地原狀，惟
    是否包含拆除建物實有不明。既然原處分已有如上所述違法而應予撤銷，如依行
    政訴訟法第一百十六條第二項規定不停止原處分之執行，其執行不僅並非為維護
    重大公共利益所必要，且恐生難以回復之損害，是以原告等同時聲請停止原處分
    之執行等情；被告則以該條規定應如何恢復原狀，應由當事人自行決定，如欲變
    更使用，則應依區域計畫法聲請，如未聲請即應拆除，又本件係依鄉公所查報以
    土地所有權人及使用人為部分對象等語。
三、查原處分係命原告於八十九年四月廿八日前恢復土地原狀，惟被告始終未執行，
    為兩造所不否認（見本院八十九年十一月九日準備程序筆錄，至於依區域計畫法
    第二十二條規定移送檢察官偵辦刑責，非屬原處分之執行），則本件並無急迫情
    事甚明；再者，縱使恢復原狀，並須拆除違章工廠建築物，原告等如因此受有損
    害，亦非不能以金錢賠償，難謂將發生難於回復之損害情事，核與前揭停止執行
    之要件不符，原告聲請停止執行不應准許。
四、至於原告等主張原處分並未表明係命原告「變更使用恢復原狀」，或「拆除建築
    物恢復原狀」，原處分語意不明。原告甲○○辯稱其僅係系爭土地之所有權人，
    地上建物非其所建，其又非土地使用者，不應為處分對象；其餘原告則以彼等非
    建物之建造人，無拆除權限云云；核均屬本案訴訟之爭議，原處分既非有顯然之
    違法，本院自無庸於停止執行之聲請事件為本案之判斷，併此敘明。
五、依行政訴訟法第一百零四條、民事訴訟法第九十五條、第八十五條第一項前段，
    裁定如主文。
中      華      民      國    八十九    年     十一     月     十五    日
                            臺 北 高 等 行 政 法 院 第 四 庭
                                            審 判 長 法  官  張瓊文
                                                     法  官  梁力求
                                                     法  官  黃清光
右為正本係照原本作成。
如不服本裁定，應於送達後十日內向本院提出抗告狀（須按他造人數附繕本）。
中      華      民      國    八十九    年     十一     月     十六    日
                                                     書記官  楊子鋒


司法院資訊處製作；財團法人民間司法改革基金會備份。
